臺灣臺南地方法院刑事判決　　　　　　 99年度交易字第277號
公　訴　人　臺灣臺南地方法院檢察署檢察官
被　　　告　陳宏彬
上列被告因過失傷害案件，經檢察官提起公訴（99年度調偵字第
663號），本院判決如下：
    主    文
陳宏彬因過失傷害人，處拘役拾日，如易科罰金，以新臺幣壹
仟元折算壹日。
    事    實
一、陳宏彬於民國98年11月8日凌晨零時許，駕駛車號SM-9413號
    自小客車搭載友人莊賢瑋、王昱廷、侯冠宇等人，沿省道台
    39線由北往南方向行駛，於同日凌晨零時40分許，途經該路
    段與臺南縣歸仁鄉（現改制為臺南市歸仁區○○○○路一段
    交岔路口時，陳宏彬本應注意汽車行駛時，駕駛人應注意車
    前狀況，隨時採取必要之安全措施，且汽車行經交岔路口，
    其行進、轉彎應遵守燈光號誌之指示，閃光黃燈表示「警告
    」，車輛應減速接近，注意安全，小心通過，而依當時天候
    晴、夜間有照明、柏油路面、乾燥無缺陷、無障礙物、視距
    良好等情形，並無不能注意之情事，卻疏未注意及此，貿然
    由該路口駛出進入中正南路一段道路，適有郭維涓騎乘車號
    132-BPD號重型機車附載李姿穎，王維仁獨自騎乘車號990-B
    ZY號重型機車，張簡廷諭騎乘車號H8S-757號重型機車附載
    蔡宜親，亦沿中正南路一段由東北往西南方向駛至該處，陳
    宏彬所駕駛之上開自小客車因煞車不及，先後撞擊郭維涓所
    騎乘之車號132-BPD號重型機車，及王維仁所騎乘之車號990
    -BZY號重型機車，致該二部機車人車倒地，郭維涓因而受有
    頭部外傷併左側硬腦膜外出血、硬腦膜下出血、右側眼瞼及
    眼尾側撕裂傷各約3公分、2公分、右側髖部挫傷瘀腫等傷害
    ，李姿穎受有頭部外傷併左側顳葉腦挫傷性出血及腦硬膜下
    出血、右腳第一趾骨骨折等傷害，王維仁則受有雙膝、雙手
    及右足挫傷、磨損或擦傷之傷害（另涉及肇事逃逸部分，業
    經國防部南部地方軍事法院判決在案）。
二、案經郭維涓、李姿穎、王維仁訴由臺南縣警察局歸仁分局（
    現改制為臺南市政府警察局歸仁分局）報請臺灣臺南地方法
    院檢察署檢察官偵查起訴。
    理    由
甲、程序部分：
一、按被告以外之人於審判外之言詞或書面陳述，除法律有規定
    者外，不得作為證據，刑事訴訟法第159條第1項定有明文；
    次按被告以外之人於審判外之陳述，經當事人於審判程序同
    意作為證據，法院審酌該言詞陳述或書面陳述作成時之情況
    ，認為適當者，亦得為證據。當事人、代理人或辯護人於法
    院調查證據時，知有刑事訴訟法第159條第1項不得為證據之
    情形，而未於言詞辯論終結前聲明異議，視為有前項之同意
    ，刑事訴訟法第159條之5定有明文；又按被告以外之人於偵
    查中所為證言，依刑事訴訟法第158條之3規定，除有不得或
    不能令其具結情形外，必須已依法具結者，其證言始得作為
    證據（最高法院98年度台上字第1033號判決參照）。經查，
    本案所據以認定被告犯罪事實之證據，公訴人及被告於本院
    審判程序中對之均表示無意見，且迄於言詞辯論終結前亦未
    聲明異議。本院審酌上開各項證據資料作成之情況，核無違
    法取證或其他瑕疪，且為證明本件犯罪事實所必要之重要關
    係事項，認為以之作為證據為適當，上開證據資料，自得採
    為證據，合先敘明。
乙、實體部分：
壹、有罪部分：
一、訊據被告陳宏彬對於上揭事實坦承不諱，核與證人即告訴人
    郭維涓、李姿穎、被害人王維仁於警詢之指述及偵查中之證
    述相符，並有證人張簡廷諭於警偵中、蔡宜親於警詢時之證
    述在卷，復有財團法人台灣基督長老教會新樓醫院98年11月
    16日出具之郭維涓診斷證明書、臺南市立醫院98年11月23日
    出具之李姿穎診斷證明書、財團法人台灣基督長老教會新樓
    醫院99年3月16日出具之王維仁診斷證明書、道路交通事故
    現場圖、道路交通事故調查報告表(一)、(二)各1份、道路交通
    事故現場及車輛損害照片29張在卷可稽。
二、按汽車行駛時，駕駛人應注意車前狀況，並隨時採取必要之
    安全措施；又汽車行駛至交岔路口，應遵守燈光號誌或交通
    指揮人員之指揮，如燈光號誌為閃光黃燈表示「警告」，車
    輛應減速接近，注意安全，小心通過，道路交通安全規則第
    94條第3項、第102條第1項第1款、道路交通標誌標線號誌設
    置規則第211條第1項第1款分別定有明文。本件被告駕車行
    駛至上開路口時，依前開規定，本應減速接近，小心通過，
    而依當時天氣晴、夜間有照明、柏油路面、乾燥無缺陷、無
    障礙物及視距良好等情形，此有道路交通事故調查報告表(一)
    在卷可憑，並無不能注意之情事，被告竟疏未注意及此，於
    通過上開交岔路口時，貿然前行，致其所駕駛之上開自小客
    車，先後撞擊郭維涓所騎乘之車號132-BPD號重型機車、王
    維仁所騎乘之車號990-BZY號重型機車，致該二部機車人車
    倒地，郭維涓因此受有頭部外傷併左側硬腦膜外出血、硬腦
    膜下出血、右側眼瞼及眼尾側撕裂傷各約3公分、2公分、右
    側髖部挫傷瘀腫等傷害，李姿穎受有頭部外傷併左側顳葉腦
    挫傷性出血及腦硬膜下出血、右腳第一趾骨骨折等傷害，王
    維仁則受有雙膝、雙手及右足挫傷、磨損或擦傷之傷害，被
    告就本件事故之發生，自有未注意車前狀況，未減速慢行之
    過失至明。又本件經送請臺灣省臺南區車輛行車事故鑑定委
    員會鑑定結果，認郭維涓、王維仁駕駛普通重型機器腳踏車
    ，支線道車未讓幹道車先行，為肇事主因；被告駕駛小客車
    ，閃光黃燈號誌路口，未注意車前狀況，未減速慢行，為肇
    事次因，有該鑑定委員會99年6月3日南鑑字第0995901914號
    函暨臺南區990447案鑑定意見書1份在卷可稽（見臺灣臺南
    地方法院檢察署99年度調偵字第663號卷第11、12頁），亦
    與本院上開認定相同。本件事證明確，被告犯行洵堪認定，
    應依法論科。
三、核被告陳宏彬所為，係犯刑法第284條第1項前段之過失傷害
    罪。被告一過失行為致郭維涓、李姿穎二人受傷，係一行為
    觸犯二罪名，為同種想像競合犯，應依刑法第55條規定，從
    一過失傷害罪處斷。爰審酌被告之品行、生活狀況、智識程
    度（高職畢業）、告訴人郭維涓及李姿穎因本件車禍所受之
    傷害、被告就本件事故應負肇事次因之過失責任、以及被告
    已與告訴人二人達成和解並繼續履行，賠償損害，有本院99
    年度司南簡調字第1319號調解筆錄（見本院卷第35頁）、告
    訴人郭維涓、李姿穎提出之被告匯款資料（見本院卷第62-6
    3頁、第82-85頁）在卷可憑，且就被告肇事逃逸部分，亦經
    國防部南部地方軍事法院於100年5月16日以100年訴字第50
    號判決判處有期徒刑1年、緩刑2年、緩刑期間付保護管束在
    案，有該判決書及臺灣高等法院前案案件異動查證作業附卷
    可參，暨被告犯後坦承犯行等一切情狀，量處如主文所示之
    刑，並諭知如易科罰金之折算標準。
貳、不另為不受理之部分：
一、公訴意旨就王維仁受有雙膝、雙手及右足挫傷、磨損或擦傷
    之傷害部分，認被告陳宏彬涉有刑法第284條第1項前段之過
    失傷害罪嫌。
二、惟按告訴乃論之罪，告訴人於第一審辯論終結前，得撤回其
    告訴；其告訴經撤回者，應諭知不受理判決，並得不經言詞
    辯論為之，刑事訴訟法第238條第1項、第303條第3款及第30
    7條分別定有明文。
三、查本件告訴人王維仁告訴被告過失傷害部分，經檢察官以刑
    法第284條第1項前段之過失傷害罪提起公訴，依同法第287
    條前段之規定係屬告訴乃論之罪，茲經告訴人王維仁於第一
    審辯論終結前撤回告訴，此有撤回告訴狀（見本院卷第13頁
    ）在卷可稽，揆諸前開規定，原應為諭知不受理之判決，惟
    因前揭部分與被告過失致郭維涓、李姿穎二人受傷部分，具
    有刑法第55條想像競合犯之裁判上一罪之關係，是爰不另為
    不受理之諭知，併此敘明。
據上論斷，應依刑事訴訟法第299條第1項前段，刑法第284條第1
項前段、第41條第1項前段、第55條，刑法施行法第1條之1，判
決如主文。
本案經檢察官吳坤城到庭執行職務。
中    華    民    國   100    年    7     月    27    日
                  刑事第十五庭  法  官  林福來
以上正本證明與原本無異。
如不服本判決應於收受本判決後10日內向本院提出上訴書狀，並
應敘述具體理由。其未敘述上訴理由者，應於上訴期間屆滿後20
日內向本院補提理由書狀（均須按他造當事人之人數附繕本）「
切勿逕送上級法院」。
                                書記官  李淑惠
中    華    民    國   100    年    8     月    1     日
附錄論罪科刑法條：
刑法第284條第1項前段：
因過失傷害人者，處6月以下有期徒刑、拘役或5百元以下罰金。